臺灣高等法院刑事判決
110年度交上訴字第23號
上  訴  人  臺灣桃園地方檢察署檢察官 
上  訴  人  
即  被  告  陳浚琳

選任辯護人  陳建源律師
上列上訴人因被告過失致死等案件，不服臺灣桃園地方法院109
年度審交訴字第129號，中華民國109年4月6日第一審判決（起訴
案號：臺灣桃園地方檢察署109年度偵字第4182號），提起上訴
，本院判決如下：
    主  文
原判決撤銷。
陳浚琳犯過失致人於死罪，處有期徒刑壹年。
    犯罪事實
一、陳浚琳於民國108 年12月16日上午11時57分許，駕駛車牌號
    碼00-0000 號自用小貨車，沿桃園市龜山區東萬壽路往新莊
    方向行駛，途經東萬壽路18.7公里右彎道中央劃分島路段，
    本應注意超車時，前行車減速靠邊或以手勢或亮右方向燈表
    示允讓後，後行車始得超越。超越時應顯示左方向燈並於前
    車左側保持半公尺以上之間隔超過，行至安全距離後，再顯
    示右方向燈駛入原行路線。依當時情形為天候晴、日間、乾
    燥、無缺陷、無障礙物之柏油路面、視距良好等客觀情狀，
    並無不能注意之情事。詎陳浚琳欲超越右側前車，即由葉明
    欽所騎乘後座搭載乘客陳金美之車牌號碼000-0000號普通重
    型機車時，未與前車左側保持半公尺以上間隔，致兩車發生
    擦撞，造成葉明欽、陳金美因此人車倒地，導致葉明欽受有
    左側上下肢多處擦傷等傷害，陳金美受有左胸臂挫傷及多處
    肋骨骨折、左肱骨骨折、臉部擦挫傷等傷害，陳金美經送醫
    救治後，仍於同日16時12分許，因脾臟破裂併大量腹內出血
    及出血性休克不治死亡。嗣經警據報調閱車禍現場附近裝設
    監視器所拍攝到肇事車輛之畫面，因而循線查獲。
二、案經葉明欽及其子葉宏志訴請桃園市政府警察局龜山分局報
    告臺灣桃園地方檢察署檢察官偵查後提起公訴。
    理  由
壹、程序部分：
　　本判決以下所引具傳聞性質之各項供述證據，經本院於審理
    期日調查證據時提示並告以要旨後，未據當事人於言詞辯論
    終結前就證據能力部分有所異議，經審酌該言詞陳述或書面
    陳述作成時之情況，該等證據並無違背法定程序取得或顯不
    可信之情形，以之作為證據均屬適當，依據刑事訴訟法第15
    9條之5規定，自應認為均有證據能力。至其餘認定事實所引
    用之非供述證據，並無證據證明係公務員違背法定程序所取
    得，且就本案待證事項復具有相當關連性，亦無刑事訴訟法
    第159條之4顯有不可信之情況與不得作為證據之情形，且經
    本院於審理期日依法進行證據之調查、辯論，依同法第158
    條之4規定之反面解釋，亦均應有證據能力。
貳、實體部分：
一、訊據被告對於在108 年12月16日11時57分許，駕駛小貨車沿
    桃園市龜山區東萬壽路往新莊方向行駛，途經東萬壽路18.7
    公里時，因超車不慎，而擦撞右側同車道由葉明欽駕駛的機
    車人車倒地，因此導致駕駛人葉明欽受傷，乘客陳金美死亡
    之事實坦承不諱(本院卷第72業)。本院經查：
　㈠被告上開自白供述，核與葉明欽、葉宏志分別於警詢及偵查
    中證述之情節相符，亦有道路交通事故調查報告表㈠㈡、桃園
    市政府警察局龜山分局刑案現場勘察報告（含被告與告訴人
    車輛受損照片）1 份、勞動部勞工保險局109 年9 月24日保
    費資字第10913488160 號函1 紙在卷可資佐憑。又葉明欽確
    亦受有上開傷害、陳金美亦因此死亡，復有林口長庚紀念醫
    院及衛福部樂生療養院診斷證明書各1分、臺灣桃園地方檢
    察署檢驗報告書、相驗屍體證明書及附卷之照片可佐憑。再
    被告確有超車未持與葉明欽所騎乘之前車左側保持半公尺以
    上間隔，因而致兩車發生擦撞之過失，亦有卷附錄影翻拍照
    片（偵卷第67至79頁）可以證明，復與桃園市政府車輛行車
    事故鑑定會109 年3 月18日桃交鑑字第1090001501號函及附
    件桃園市政府車輛行車事故鑑定會桃市鑑0000000 案鑑定書
    1 份之鑑定意見相符(偵卷第229至231頁)，足證葉明欽所受
    之傷害，以及陳金美之死亡，與被告之違反注意義務之間，
    確實具有相當因果關係。
　㈡綜上證據及理由，本件被告所犯事證明確，堪予認定，自應
    依法論科。　　
二、論罪科刑部分：
　㈠核被告所為，係犯刑法第276 條之過失致人於死罪及同法第2
    84 條前段之過失傷害罪，檢察官起訴書誤載為刑法第267條
    第1項、同法第284條第1項前段，應予更正。被告以一過失
    行為，同時造成被害人陳金美死亡、告訴人葉明欽受有傷害
    ，係一行為同時觸犯上開二罪名之想像競合犯，應依同法第
    55條之規定，從一重論以刑法第276 條之過失致人於死罪。
　㈡按刑法第59條於94年2月2日修正公布時立法以旨乃係認為，
    現行第59條在實務上多從寬適用，為防止酌減其刑之濫用，
    自應嚴定其適用之條件，以免法定刑形同虛設，破壞罪刑法
    定之原則。科刑時，原即應依第57條規定審酌一切情狀，尤
    應注意該條各款所列事項，以為量刑標準。因此，本條關於
    裁判上減輕之規定，必於審酌一切之犯罪情狀，在客觀上顯
    然足以引起一般同情，認為縱予宣告法定最低刑度猶嫌過重
    者，始有其適用，以避免濫用，破壞立法者設定法定刑之立
    法政策。因此，本條固屬法院依法得自由裁量之事項，然並
    非漫無限制，必須犯罪另有特殊之原因與環境，在客觀上足
    以引起一般同情，認為即予宣告法定低度刑期，猶嫌過重者
    ，始有其適用，至於被告無前科、坦白犯行、素行端正，以
    及犯罪之動機、犯罪之手段或犯罪後之態度等情狀，僅可為
    法定刑內從輕科刑之標準，不得據為酌量減輕之理由。經審
    酌被告本件所犯違反注意義務之程度非輕、所造成被害人之
    損害甚重，且犯後亦無自首之情事，犯時亦無何種特殊之原
    因與環境，在客觀上足以引起一般同情，認為即予宣告法定
    低度刑期，猶嫌過重之情事可言，衡情要無情輕法重之憾，
    參照上開說明，自無適用刑法第59條規定予以酌減其刑之餘
    地。至被告及其辯護人上訴意旨所舉之犯後態度、家庭經濟
    狀況等情，俱屬刑法第57條所定量刑之審酌事項，附此敘明
    。　
三、撤銷改判及量刑之理由：
　㈠原審判決以被告所犯事證明確，因予論罪科刑，固非無見，
    惟查：被告係因行車欲超越右側前車即由葉明欽所騎乘後座
    搭載乘客陳金美之車牌號碼000-0000號普通重型機車時，未
    與前車左側保持半公尺以上間隔，致兩車發生擦撞，導致葉
    銘欽受傷、陳金美死亡，業據本院認定如上。原審判決引用
    檢察官起訴書為附件，認為被告係「自右後方撞及」右方同
    車道由葉明欽所騎乘之機車，認定事實尚有未合。再被告於
    108年12月17日偵訊時供稱：「（問：車禍當下你是否知道
    自己有與對方發生碰撞而有事故發生？）當下我是不知道，
    是同向後側計程車司機有跟我說我有撞到人，我就立刻迴轉
    回去看，下車後我有問他怎麼了，那個阿伯（即告訴人葉明
    欽）跟我說是一台發財車撞到他跑了，我認為我自己不是發
    財車，而且我有看到機車駕駛人並且閃過，所以不認為是自
    己造成的…」(偵卷第10頁)。被告既於警詢時否認有與告訴
    人葉明欽後載死者陳金美所騎乘之普通重型機車發生碰撞，
    且認其與本案交通事故之發生不具因果關係，顯然被告斯時
    並未坦承涉犯過失傷害、過失致人於死之罪，並無自無始終
    坦承犯行可言。原審判決以「被告犯後始終坦承犯行」作為
    量刑之基礎，亦有違誤，檢察官上訴意旨指摘及此，非無理
    由，自應予撤銷改判。
　㈡爰以被告之行為人責任為基礎，依刑法第57條規定，審酌被
    告駕駛自用小貨車行駛於道路上，疏未注意超車時，應與前
    車左側保持半公尺以上之間隔始行超越，致與右側前車即由
    葉明欽所騎乘後座搭載陳金美之車牌號碼000-0000號普通重
    型機車時發生擦撞之違反注意義務程度，因此致葉銘欽受有
    上揭傷害及陳金美因而死亡結果之過失情節，造成被害人陳
    金美家屬無法彌補之傷痛，被告犯後於警、偵、原審與本院
    之態度。再兼衡被告迄今仍未能徵得告訴人葉明欽、被害人
    陳金美家屬之原諒並達成和解，亦未能提出合情合理之賠償
    補償方案，以及檢察官、告訴人對量刑之意見，並考量被告
    自述經濟並不寬裕，為中低收入戶，有臺中市潭子區中低收
    入戶證明書1 紙（原審卷第94頁）在卷可考，暨自述高中畢
    業之智識程度、有2 個孩子與65歲精神上有問題之母親需要
    照顧等一切情狀，就被告所犯，量處如主文第二項所示之刑
    ，以符罪刑相當原則。　
  ㈢至被告及其辯護人以被告為家庭經濟支柱，如被告入監服刑
    ，家庭成員生活將頓失依靠，現仍希望籌措資金，盡力彌補
    被害人家屬之損害，請求為緩刑之宣告。經審酌被告雖係因
    一時疏失致釀本件交通事故，惟所造成之結果除告訴人葉明
    欽受有上開傷害之外，亦同致使被害人陳金美不幸身故，造
    成被害人家屬無以言喻之悲痛，犯罪所生之損害非輕；又被
    告迄今仍未能與告訴人及被害人家屬達成和解，亦未徵得告
    訴人與被害人家屬之諒解，也未能提出客觀上一般人可以接
    受之賠償方案，若率予緩刑之宣告，亦不合於人民之法感情
    ，顯然不符合刑法第74條第1項所定認以暫不執行為適當之
    要件，自礙難准許，附此敘明。
據上論斷，應依刑事訴訟法第369條第1項前段、第364條、第299
條第1項前段，判決如主文。
本案經檢察官陳映妏提起公訴，檢察官林曉雙提起上訴，檢察官
洪威華到庭執行職務。
中　　華　　民　　國　　110 　年　　3 　　月　　24　　日
                  刑事第十九庭  審判長法　官  曾淑華
                                      法　官  許文章
                                      法　官  陳文貴
以上正本證明與原本無異。
如不服本判決，應於收受送達後20日內向本院提出上訴書狀，其
未敘述上訴之理由者並得於提起上訴後20日內向本院補提理由書
（均須按他造當事人之人數附繕本）「切勿逕送上級法院」。
                                      書記官  俞妙樺
中　　華　　民　　國　　110 　年　　3 　　月　　24　　日
附錄：本案論罪科刑法條全文
中華民國刑法第276條
因過失致人於死者，處5年以下有期徒刑、拘役或50萬元以下罰
金。
中華民國刑法第284條
因過失傷害人者，處1年以下有期徒刑、拘役或10萬元以下罰金
；致重傷者，處3年以下有期徒刑、拘役或30萬元以下罰金。